【裁判字號】    99,交聲,3671
【裁判日期】    991006
【裁判案由】    聲明異議
【裁判全文】
臺灣臺中地方法院交通事件裁定        99年度交聲字第3671號
原處分機關  交通部公路總局臺中區監理所臺中市監理站
異  議  人
即受處分人  甲○○
上列異議人因違反道路交通管理處罰條例案件，對於交通部公路
總局臺中區監理所臺中市監理站中華民國99年9月30日所為之裁
決（裁監稽違字第裁61－HD0000000號），聲明異議，本院裁定
如下：
    主    文
原處分關於裁處罰鍰新臺幣肆萬伍仟元部分撤銷。
前項撤銷部分，甲○○不罰。
    理    由
一、原處分機關交通部公路總局臺中區監理所處分意旨係以：異
    議人即受處分人（下稱異議人）甲○○於民國97年10月12日
    上午09時04分許，於酒後騎乘車牌號碼VON－419號輕型機車
    ，行經臺中縣大里市○○路965號前，因「酒後騎乘輕型機
    車，礦泉水漱口後呼氣值為0.65mg/l」之違規，為臺中縣警
    察局霧峰交通分隊員警以其有違反道路交通管理處罰條例第
    35條第1項第1款規定之行為，掣發中縣警交字第HD0000000
    號舉發通知單予以舉發。嗣經原處分機關交通部公路總局臺
    中區監理所臺中市○○○○道路交通管理處罰條例第35條第
    1項第1款、第68條第2項、第24條第1項第2款及違反道路交
    通管理事件統一裁罰基準及處理細則第41條、第43條及第67
    條之規定，以裁監稽違字第裁61－HD0000000號裁決書裁處
    異議人罰鍰新臺幣（下同）45,000元，並記違規點數5點，
    施以道安講習，於法並無不合等語。
二、異議人甲○○聲明異議意旨略以：緩起訴期間已滿，申請一
    罪不二罰，監理單位罰緩方面，請求予以免罰等語。
三、按汽車駕駛人飲用酒類後，其吐氣所含酒精濃度超過每公升
    0.25毫克以上者，不得駕車；又汽車駕駛人，駕駛汽車經測
    試檢定，有酒精濃度超過規定標準者，處15,000元以上60,0
    00萬元以下罰鍰，當場移置保管其車輛及吊扣駕駛執照1年
    ，並應接受道路交通安全講習，道路交通安全規則第114條
    第2款及同條例第35條第1項第1款、第24條第1項第2款分別
    定有明文。再按領有汽車駕駛執照之汽車駕駛人，除駕駛聯
    結車、大客車、大貨車外之非其駕駛執照種類之車輛，違反
    本條例及道路交通安全規則之規定，應受吊扣駕駛執照情形
    時，無因而肇事致人受傷或重傷者，記違規點數5點，同條
    例第68條第2項前段亦有明文。而本件異議人甲○○確有上
    開酒後騎乘車輛，且酒測濃度值達每公升0.65毫克之違規事
    實，不僅為其所是認，並有舉發違反道路交通管理事件通知
    單影本1紙在卷可憑，故原處分機關所為處分原無不合。
四、惟按行政罰法於94年2月5日經總統令制定公布，依該法第46
    條規定，本法自公布後1年施行，則行政罰法於95年2月5日
    生效施行，因本案裁罰時間為99年09月30日，自有該法之適
    用。依該法第1條：「違反行政法上義務而受罰鍰、沒入或
    其他種類行政罰之處罰時，適用本法」之規定，可知95年2
    月5日以後有關行政處罰即應適用行政罰法之規定，亦即行
    政罰法為一般行政處罰之基本法，所有關於行政處罰之裁罰
    ，應以行政罰法為基本準則，要屬無疑。依行政罰法第26條
    第1項規定：「一行為同時觸犯刑事法律及違反行政法上義
    務規定者，依刑事法律處罰之，但其行為應處以其他種類行
    政罰或得沒入之物而未經法院宣告沒收者，亦得裁處之」，
    又同條第2項規定：「前項行為如經不起訴處分或為無罪、
    免訴、不受理、不付審理之裁判確定者，得依違反行政法上
    義務規定裁處之」，則異議人甲○○上開酒後騎乘車輛行為
    ，即係一行為同時觸犯刑法第185條之3之公共危險罪與道路
    交通管理處罰條例第35條第1項第1款之酒醉駕車之行政罰，
    依上開規定，自應依刑事法律之刑法第185條之3規定處罰。
    而異議人關於此次酒後駕車之行為，業經臺灣臺中地方法院
    檢察署檢察官於97年10月13日以97年度速偵字第4455號為緩
    起訴處分確定，命異議人應向國庫支付50,000元，其緩起訴
    期間業經期滿未經撤銷等情，此有臺灣臺中地方法院檢察署
    檢察官97年度速偵字第4455號緩起訴處分書及臺灣高等法院
    被告前案紀錄表各1份在卷可稽。依行政罰法第26條之立法
    理由所示：一行為同時觸犯刑事法律及違反行政法上義務規
    定時，由於刑罰與行政罰同屬對不法行為之制裁，而刑罰之
    懲罰作用較強，故依刑事法律處罰，即足資警惕時，實無為
    一事二罰再處行政罰之必要。且刑事法律處罰，由法院依法
    定程序為之，較符合正當法律程序，應予優先適用。但罰鍰
    以外之沒入或其他種類行政罰，因兼具維護公共秩序之作用
    ，為達行政目的，行政機關仍得併與裁處。據此，本件異議
    人所受之緩起訴處分與前揭行政罰法第26條第2項所規定之
    不起訴處分是否相當，即應視緩起訴之具體內容，在實質上
    與行政罰是否相當而定，非可一概而論。參酌刑事訴訟法第
    253條之2規定，檢察官為緩起訴處分，得命被告於一定期間
    內履行「向公庫或指定之公益團體支付一定之金額」，此一
    命被告為金錢給付之部分，應得被告之同意。命被告為金錢
    給付部分，並得為民事強制執行名義。檢察官課被告以上之
    負擔，由於此負擔雖非「刑罰」，但性質上可謂實質的制裁
    ，且造成被告權利受限制之影響，因此就此部分而言，異議
    人所受之具體緩起訴處分內容，與前揭規定之不起訴應非相
    當。至異議人因酒後駕車違反行政法上義務應受其他種類行
    政罰之處罰，亦即記違規點數5點、施以道安講習部分，依
    行政罰法第2條第4款規定：「本法所稱其他種類行政罰，指
    下列裁罰性之不利處分：四、警告性處分：警告、告誡、記
    點、記次、講習...或其他相類似之處份」，仍得依法裁處
    ，此可從行政罰法第26條第1項但書規定：「但其行為應處
    以其他種類行政罰者，亦得裁罰之」，可得明證。
五、綜上所述，道路交通管理處罰條例第35條所規定之裁處含有
    罰鍰與記點之處分，二者分屬行政罰法法理中之裁罰，含有
    對於過去違反義務行為處罰之秩序罰，以及對於預防將來再
    犯危險之管制罰；而前者對於過去義務違反而為秩序罰之目
    的與刑事制裁所欲達到保護交通安全之目的相同，二者既為
    相同之目的，則以前開緩起訴處分所為依刑事法律處罰之實
    質上制裁已足，無重複處罰之必要，故本件對於性質相同之
    金錢裁罰，已依懲罰作用較強之刑事法律制裁後，即無再依
    行政法為相同處罰之必要，異議意旨就此部分異議為有理由
    ，原處分就此部分應予撤銷，另由本院為異議人甲○○不罰
    之諭知；至另裁處異議人記違規點數5點、施以道安講習部
    分，於法並無違背，且依異議人聲明異議意旨，僅就原處分
    機關所處罰鍰部分請求撤銷，此部分之處分自非屬本院應予
    審究之範圍，併此敘明。
據上論斷，應依道路交通管理處罰條例第87條第2項，道路交通
案件處理辦法第20條前段，裁定如主文。
中    華    民    國    99    年    10    月    6     日
                  交通法庭  法  官  陳思成
上正本證明與原本無異。
如不服本裁定，應於送達後五日內，向本院提出抗告狀。
                            書記官  陳淑華
中    華    民    國    99    年    10    月    6     日

司法院資訊處製作；財團法人民間司法改革基金會備份。
